臺灣新北地方法院刑事判決
110年度訴字第924號
公  訴  人  臺灣新北地方檢察署檢察官
被      告  李承紘


                    （現於法務部○○○○○○○執行，寄押於法務部○○○○○○○○○○○）
選任辯護人  李思慧律師
            董郁琦律師
上列被告因詐欺案件，經檢察官提起公訴（109年度偵字第2014
號），本院判決如下：
    主  文
丙○○犯如附表所示之罪，各處如附表「主文欄」所示之刑及沒收
之諭知。應執行有期徒刑貳年陸月。
    事  實
一、丙○○與少年辛○○、乙○○（真實姓名年籍均詳卷，無證據證明
    被告知悉其等為未滿18歲之少年，詳如後述）於民國108年1
    1月22日前，加入真實姓名年籍不詳、LINE暱稱「鼎力小憲
    」之成年男子所屬之詐欺集團，丙○○負責介紹辛○○加入詐欺
    集團、領取裝有提款卡之包裹、指揮及搭載辛○○前往提款、
    收取辛○○交付之款項、發放酬勞給辛○○、借車給辛○○等工作
    。丙○○與「鼎力小憲」等詐欺集團成員，基於3人以上共同
    詐欺取財及洗錢之犯意聯絡，先由詐欺集團成員以辦理貸款
    需要而要求不知情之丁○○（所涉幫助詐欺及洗錢罪嫌，經臺
    灣桃園地方法院109年金訴字第82號判決無罪，檢察官上訴
    後，經臺灣高等法院110年度上訴字第187號上訴駁回確定）
    將其中華郵政大溪崎頂郵局帳號00000000000000號帳戶（下
    稱前述帳戶）存摺及提款卡寄至新北市○○區○○路00號1樓統
    一超商府中讚門市，再由丙○○於108年11月22日下午4時2分
    許前往領取；之後由該詐欺集團成員以附表所示之方式，對
    附表所示之人行使詐術，使其等均陷於錯誤，而匯款至前述
    帳戶；接著由丙○○於同日及隔日（23日）駕駛其父親所有、
    由丙○○所使用之車牌號碼00-0000號自用小客車搭載辛○○，
    並將前述帳戶提款卡交付予辛○○，由辛○○於附表編號1所示
    之時間、地點，提領附表編號1所示之款項後，交付予丙○○
    ，丙○○交付辛○○報酬新臺幣（下同）3,000元、900元，總共
    3,900元；前述提款完成後，丙○○將前述汽車借給辛○○，由
    辛○○搭載乙○○，並由辛○○將前述帳戶提款卡交付予乙○○，由
    乙○○於附表編號2、3所示之時間，提領附表編號2、3所示之
    款項後交付辛○○，再由辛○○扣除辛○○、乙○○之報酬3,000、2
    ,000元後交付丙○○，以此方式隱匿犯罪所得之去向。嗣經警
    調閱監視器而循線查獲。
二、案經己○○、庚○○、戊○○訴由新北市政府警察局板橋分局報告
    臺灣新北地方檢察署檢察官偵查起訴。
    理  由
一、證據能力
（一）本件認定事實所引用被告丙○○以外之人於審判外之言詞或
      書面陳述，雖屬傳聞證據，惟檢察官、被告及其辯護人於
      言詞辯論終結前，均未主張有刑事訴訟法第159條第1 項
      不得為證據之情形，本院審酌此等證據作成時之情況，並
      無違法不當及證明力明顯過低之瑕疵，認以之作為證據應
      屬適當，而認該等證據資料皆有證據能力。
（二）至於本院所引之非供述證據部分，經查並非違法取得，亦
      無依法應排除其證據能力之情形，應有證據能力。
二、事實認定
    被告固坦承於108年11月22日領取裝有前述帳戶提款卡之包
    裹後交給辛○○等情，惟否認有加重詐欺及洗錢之犯行，辯稱
    ：我跟辛○○是打壘球認識的，當天他拜託我載他去臺北領網
    購，當時我跟辛○○在車上，他在跟女友講電話，他拜託我去
    領包裹，我是直接將整個包裹交給辛○○，我不知道裡面有提
    款卡，辛○○領錢後也沒有把詐欺所得款項交給我等語（本院
    卷第56至58頁），辯護人則為被告辯護稱：被告不知情包裹
    內容為何物，辛○○於另案109年12月11日、109年12月28日之
    筆錄中證稱是徐兆仟交付其提款卡，與本案偵查中之證詞矛
    盾，並無證據證明被告有交付提款卡之情事，且亦經臺灣桃
    園地方檢察署以110年度少連偵字第98號為不起訴處分等語
    （本院卷第135至137、362至363頁）。惟查：
（一）辛○○於審理中證稱：我跟被告是打球透過朋友認識的，我
      沒有請被告去領過包裹，我有跟被告一起去領過包裹，裡
      面是提款卡和存摺；被告曾經交提款卡給我過，在車上，
      我拿提款卡去ATM提款，1次在中和、1次在中壢；是被告
      載我去中和的，我提款後回車上就先把錢給被告，再下車
      做下一次提款，偵卷一第17頁上面數下來第2、3張、偵卷
      一第18頁上面數下來第1張照片（即附表編號1第1、3、4
      次提款）這幾次都是，當時車上除了我和被告沒有其他人
      ，最後結束的時候被告載我回去，從領到的錢拿3,000元
      給我做報酬；中壢我只領了1張卡、900元，他們全部給我
      ，就是算生活費，就是偵卷一第18頁上面數下來第3張照
      片這次（即附表編號1第6次提款），在中壢家樂福裡面；
      後來「鼎力小憲」和被告叫我開著被告的車去載乙○○去領
      錢，好像有2、3次，108年11月23日當天是在家樂福跟被
      告拿車，後來還有在被告龍岡的家拿車；「鼎力小憲」叫
      我跟被告聯絡，看要怎麼載乙○○，然後被告就叫我過去跟
      他牽車去載乙○○；「鼎力小憲」會告訴我去哪載乙○○，領
      款地點由「鼎力小憲」跟我說，過程中也會接到被告電話
      ，問我下班沒、今天做多少；108年11月23日當天我載乙○○去提款，被告不在車上，乙○○領完錢交給我，「鼎力小
      憲」會跟乙○○講他的報酬多少，乙○○會在把錢交給我前把
      報酬先抽起來，我先放乙○○下車，再去找被告，我在還車
      給被告時順便把錢交給被告，被告當天給我報酬約3,000
      元等語（本院卷第314至340、344至348頁），與其於偵查
      中證稱是被告介紹其加入詐欺集團，載送並指揮其為附表
      編號1第1、3、4次提款，其將提領款項交付被告，被告有
      給其報酬等情（偵卷一第143至147頁）相符，足認是被告
      介紹辛○○加入「鼎力小憲」所屬之詐欺集團，辛○○是受「
      鼎力小憲」及被告之指揮，附表編號1所示都是被告開車
      搭載並交付提款卡給辛○○去提款，附表編號2、3所示都是
      被告借車及交付提款卡給辛○○，由辛○○開車搭載乙○○去提
      款，所得款項扣除辛○○及乙○○之報酬後，都是由辛○○交付
      被告。
（二）而被告供稱其於108年11月22日下午4時2分許，乘坐車牌
      號碼00-0000號自用小客車（下稱被告汽車），至新北市○○區○○路00號1樓統一超商府中讚門市領取裝有前述帳戶提
      款卡之包裹，與監視器影像擷圖及統一超商貨態查詢系統
      資料（偵卷一第19至21頁）等證據相符；而辛○○隨即持用
      該提款卡，於同日下午6時40分至7時37分間在中、永和地
      區，密集為附表編號1所示之第1至6次提款，有監視器影
      像擷圖可證（偵卷一第17至18頁），可見該提款卡確實是
      由被告交付辛○○前往提款。另被告供稱其於108年11月23
      日在家樂福中壢店上班，辛○○有向被告借被告汽車（偵卷
      二第44頁）；而辛○○確實於同日下午1時35分在家樂福中
      壢店，持該提款卡為附表編號1所示之第6次提款，有監視
      器影像擷圖可證（偵卷一第18頁），再駕駛被告汽車被搭
      載乙○○，於同日下午5時26分至8時26分間在桃園區桃鶯路
      附近，為附表編號2、3所示之提款，有監視器影像擷圖可
      證（偵卷一第17至18頁），可見辛○○確實有在家樂福中壢
      店向被告拿提款卡和被告汽車，而為前述提款行為。以上
      卷證顯示之情形，均與辛○○前述之證詞相符，足認辛○○之
      證詞與事實相符而可採信。
（三）辯護人雖為被告辯護稱：被告不知情包裹內容為何物，辛○○於另案109年12月11日、109年12月28日之筆錄中證稱是
      徐兆仟交付其提款卡，與本案偵查中之證詞矛盾，並無證
      據證明被告有交付提款卡之情事等語。然而，被告於108
      年11月22日、23日交付提款卡給辛○○之情形，已經本院詳
      認如前。且辛○○於審理中證稱：被告給我報酬，是我去提
      款的，那時乙○○不在場；後來我載乙○○去領錢，被告不在
      場；我跟被告、乙○○有一起在車上過，但很少，不確定有
      沒有做詐欺；加入詐欺集團後被告叫我加「鼎力小憲」的
      LINE，「鼎力小憲」會分配我們做事，告訴我們聯繫誰，
      錢一開始我是交給被告，後來中間有一段時間「鼎力小憲
      」指示我交到平鎮的亞美豆漿給我不認識的人，被告也有
      大概說之後錢不用再交給他；到後面我出事到桃園分局做
      筆錄後，被告就沒什麼跟我聯絡，我就被分配到徐兆仟那
      邊，我跟徐兆仟繼續配合，我對的上手是誰都是「鼎力小
      憲」指示；我拿錢到亞美豆漿給不認識的人時，開的都是
      被告的車，有時候他們會拿一點錢，叫我交給被告等語（
      本院卷第328至329、336至343、348至352頁），可見辛○○
      證稱徐兆仟有交付提款卡給他，是指本案之後的事，與本
      案之時間點不同。又辛○○於同份109年12月28日之筆錄，
      被問到被告是否在不知情的情況下借車給辛○○時，也證稱
      ：被告自己都有領錢了，怎麼可能不知道，而且他還有載
      我去板橋，那時候就是集團指派他跟我碰面並載我去領錢
      ，當時我領的錢交給被告等語（本院卷第209頁），與其
      於本案之偵查及審理中之證述相符，其證詞並無矛盾之處
      。
（四）至於臺灣桃園地方檢察署110年度少連偵字第98號雖於110
      年5月24日就被告本案之犯罪事實為不起訴處分，然而本
      案之起訴時間為110年1月25日，在前述不起訴處分之前，
      並不受前述不起訴處分之效力所及，附此敘明。
（五）辯護人雖另聲請傳喚乙○○，表示乙○○與辛○○證詞有所出入
      ，乙○○曾證稱「鼎力小憲」根本不知道被告為何人，也沒
      有看過「鼎力小憲」與被告聯絡（本院卷第353頁）。然
      而，依據辛○○之前述證詞，附表編號1所示之提款為被告
      開車載其所為，附表編號2、3所示之提款為其開車載乙○○
      所為，本案發生之108年11月22日、23日，乙○○根本沒有
      與被告接觸，則乙○○之證詞難以作為被告有利之認定。此
      外，如果細看乙○○之證詞，乙○○於108年12月9日、109年3
      月3日始終證稱其是加入「鼎力小憲」詐欺集團後被指派
      與辛○○工作，於109年4月21日經法官提示被告警詢之陳述
      時，才第1次提到被告，說其知道被告跟辛○○於108年11月
      22日一起去提款，另被告曾開車載辛○○去新竹跟乙○○會合
      ，由乙○○去提款，不清楚被告是不是詐欺集團（偵卷二第
      325頁），可見乙○○為本案犯行時，並沒有跟被告碰面，
      對於被告之參與情形也並不了解，與辛○○之前述證詞相符
      。乙○○雖之後於110年2月3日、4日之筆錄中改稱108年11
      月23日當天辛○○開被告汽車載其提款時被告也在車上（本
      院卷第200至201、220至222頁），然而，此2份筆錄距離
      案發時間較遠，且與乙○○自己前述證述不符，難以採信，
      則同份筆錄中乙○○證稱沒看過「鼎力小憲」與被告聯絡、
      「鼎力小憲」好像連被告是誰都不知道等情，也不足以作
      為被告有利之認定，辯護人聲請傳喚乙○○，難認有傳喚之
      必要。
（六）辛○○為91年5月間生，與被告共同為本案犯行為未滿18歲
      之少年，辛○○於審理中證稱：被告在本案前應該知道我的
      年齡，知道我未滿18歲，因為他知道我那時候在平鎮高中
      打棒球等語（本院卷第343頁），而被告也坦承其與辛○○
      因加入觀音交通公司壘球隊而認識，是公司裡面的人找他
      一起來打球（本院卷第359頁），可見被告於案發時對於
      辛○○為高中生應有認識。然而，辛○○於案發時之108學年
      度應為高中3年級學生，高中3年級學生有可能是17歲，也
      有可能已經滿18歲，則除非能夠確定被告至少知悉辛○○之
      出生月份，否則即難以認定其對於辛○○為未滿18歲之人有
      所認識。被告與辛○○僅是打球而認識，並非熟識，卷內也
      沒有其他證據足以證明被告知悉辛○○之出生月份，是難以
      證明被告於案發時知悉辛○○為未滿18歲之少年，附此敘明
      。
（七）被告明知「鼎力小憲」等人為詐欺集團成員，仍介紹辛○○
      加入，並負責領取裝有提款卡之包裹、指揮及搭載辛○○前
      往提款、收取辛○○交付之款項、發放酬勞給辛○○、借車給
      辛○○等工作，足認被告有3人以上共同詐欺取財及洗錢之
      犯意。綜上所述，本案事證明確，被告犯行足以認定，應
      予依法論科。
三、論罪科刑
（一）核被告所為，都是犯刑法第339條之4第1項第2款之3人以
      上共同詐欺取財罪及洗錢防制法第14條第1項之洗錢罪。
（二）罪數關係：
    1.被告以一行為同時犯3人以上共同犯詐欺取財罪及一般洗
      錢罪，屬異種想像競合犯，應依刑法第55條前段規定，應
      從一重論以幫助洗錢罪。
    2.至於附表所示之行為，分別為對不同之被害人所實施之犯
      罪，犯意各別，行為互殊，應予分論併罰。
（三）被告就本案犯行與「鼎力小憲」等人間，有犯意聯絡及行
      為分擔，應論以共同正犯。
（四）爰審酌：
    1.犯罪之動機、目的、手段、違反義務之程度及犯罪所生之
      危險或損害：被告正值青壯之年，有相當之工作能力，竟
      不思以正當途徑賺取生活所需，明知當前詐欺集團橫行，
      政府窮盡心力追查、防堵，且大眾傳播媒體更屢屢報導民
      眾被詐欺之新聞，竟於前述時間，以前述方式，負責介紹
      辛○○加入詐欺集團、領取裝有提款卡之包裹、指揮及搭載
      辛○○前往提款、收取辛○○交付之款項、發放酬勞給辛○○、
      借車給辛○○等工作，共同分擔詐欺犯行，並隱匿犯罪所得
      ，被害人共3人，詐得之金額如附表所示。
    2.犯罪行為人之生活狀況、品行及智識程度：被告受有大學
      畢業之教育程度，從事交通公司堆高機工作，未婚，無人
      需要扶養，為被告供述在卷（本院卷第363頁）；被告於
      本案前未曾有詐欺或洗錢之前案紀錄，有臺灣高等法院被
      告前案紀錄表附卷可證。
    3.犯罪後之態度：被告否認犯行，雖已分別與附表所示之人
      調解或和解（本院卷第81、95、161頁），惟尚未實際支
      付賠償等一切情狀，分別量處附表「主文欄」所示之刑，
      並定其應執行之刑如主文所示。
四、沒收部分
　　附表所示之金額，除部分分別由辛○○、乙○○獲得作為報酬外
    ，均已由辛○○交付被告，為本院認定如前。辛○○附表編號1
    第1至5次提款獲得3,000元報酬（本院卷第345頁），附表編
    號1第6次提款獲得900元報酬（本院卷第321頁），附表編號
    2至3提款獲得3,000元報酬（本院卷第347頁），為辛○○證述
    在卷；乙○○則證稱附表編號2至3提款獲得1,000至2,000元報
    酬（偵卷二第53頁），依有利於被告之認定，應認定為2,00
    0元。被告並未供稱有將收取之款項交付他人，是除前述應
    予扣除之他人報酬外（附表編號2至3辛○○、乙○○所獲得之報
    酬，於當日最後一次之附表編號3所示犯罪所得扣除），爰
    依刑法第38條之1第1項、第3項規定宣告沒收，於全部或一
    部不能沒收或不宜執行沒收時，追徵其價額。
據上論斷，應依刑事訴訟法第299條第1項前段，洗錢防制法第14
條第1項，刑法第11條前段、第28條、第339條之4第1項第2款、
第55條、第51條第5款、第38條之1第1項、第3項，刑法施行法第
1條之1第1項，判決如主文。
本案經檢察官甲○○提起公訴，檢察官彭聖斐到庭執行職務。
中　　華　　民　　國　　111 　年　　6 　　月　　29　　日
                  刑事第十六庭  審判長法  官  黃志中
　
                                      法  官  薛巧翊
　
                                      法  官  時瑋辰
上列正本證明與原本無異。
如不服本判決，應於判決送達後20日內敘明上訴理由，向本院提
出上訴狀 (應附繕本) ，上訴於臺灣高等法院。其未敘述上訴理
由者，應於上訴期間屆滿後20日內向本院補提理由書「切勿逕送
上級法院」。
                                      書記官  楊喻涵
中　　華　　民　　國　　111 　年　　7 　　月　　7 　　日
附錄論罪科刑法條：
洗錢防制法第14條第1項
有第二條各款所列洗錢行為者，處7年以下有期徒刑，併科新臺
幣5百萬元以下罰金。
中華民國刑法第339條之4第1項第2款
犯第339條詐欺罪而有下列情形之一者，處1年以上7年以下有期
徒刑，得併科1百萬元以下罰金：
二、三人以上共同犯之。
附表：
編號 告訴人 詐騙方式 提領時間、地點、金額 主文欄 1 己○○ 詐欺集團成員於108年11月22日下午5時43分許撥打電話給己○○，佯稱購物網站設定錯誤將每月扣款，須依指示操作取消，致己○○陷於錯誤，於108年11月22日下午6時35分、下午6時38分、下午9時29分許，匯款新臺幣（下同）50,000元、50,000元、30,000元（各筆匯款手續費15元）至前述帳戶。 1.辛○○於108年11月22日下午6時40分3秒、下午6時40分57秒，陸續在新北市○○區○○路0段000號臺灣中小企業銀行錦和分行，提領20,005元、20,005元（手續費均為5元）。 2.辛○○於108年11月22日下午6時41分51秒，在不詳地點，提領10,005元（手續費5元）。 3.辛○○於108年11月22日下午6時6時56分32秒，在新北市○○區○○路0段000號臺灣銀行中和分行，提領20,005元（手續費5元）。 4.辛○○於108年11月22日下午7時0分28秒、下午7時2分56秒，在新北市○○區○○路000號臺北富邦商業銀行雙和分行，提領20,005元、9,005元（手續費均為5元）。 5.辛○○於108年11月22日下午7時36分46秒、下午7時37分21秒，在新北市○○區○○路000號凱基銀行中和分行，提領20,005元、10,005元（手續費均為5元）。 6.辛○○於108年11月23日下午1時35分1秒，在桃園市○○區○○○路0段000號家樂福中壢店，提領905元（手續費5元）。 丙○○犯三人以上共同詐欺取財罪，處有期徒刑壹年捌月。未扣案之犯罪所得新臺幣壹拾貳萬陸仟壹佰元沒收，於全部或一部不能沒收或不宜執行沒收時，追徵其價額。 2 庚○○ 詐欺集團成員於社群軟體臉書以「丁○○」帳號刊登販賣行動電話iPhone 11手機之訊息，經庚○○瀏覽後以LINE通訊軟體聯繫，因而陷於錯誤，於108年11月23日下午5時12分許，匯款10,000元至前述帳戶。 乙○○於108年11月23日下午5時26分13秒，在桃園市○○區○○路000號渣打國際商業銀行大樹林分行，提領10,005元（手續費5元） 丙○○犯三人以上共同詐欺取財罪，處有期徒刑壹年肆月。未扣案之犯罪所得新臺幣壹萬元沒收，於全部或一部不能沒收或不宜執行沒收時，追徵其價額。 3 戊○○ 詐欺集團成員於旋轉拍賣網站刊登以12,000元販賣二手精品包之訊息，經戊○○瀏覽後陷於錯誤而下單，於108年11月23日下午8時5分許，匯款12,000元至前述帳戶。 乙○○於108年11月23日下午8時26分47秒，在桃園市○○區○○路000號聯邦商業銀行桃鶯分行，提領12,005元（手續費5元）。 丙○○犯三人以上共同詐欺取財罪，處有期徒刑壹年肆月。未扣案之犯罪所得新臺幣柒仟元沒收，於全部或一部不能沒收或不宜執行沒收時，追徵其價額。